【裁判字號】    88,上更(一),858
【裁判日期】    890316
【裁判案由】    偽造有價證券等
【裁判全文】
臺灣高等法院刑事判決                          八十八年度上更(一)字第八五八號
    上  訴  人
    即  被  告  丁○○
    指定辯護人 甲○○
右上訴人因偽造有價證券等案件，不服臺灣板橋地方法院八十六年度訴字第一ＯＯ八
號，中華民國八十六年七月二十八日第一審判決（起訴案號：臺灣板橋地方法院檢察
署八十五年度偵字第一九五八三號），提起上訴，經本院判決後由最高法院發回更審
，本院判決如左：
    主  文
原判決撤銷。
丁○○無罪。
    理  由
一、公訴意旨略以：被告丁○○意圖為自己不法之所有，於民國八十四年十二月間某
    日，在台北縣五股鄉○○路一一三號地下樓，趁戊○○不覺之際，竊取其所有之
    付款人為台灣土地銀行三重分行，票號為ＢＨ0000000號之空白支票一張
    ，據為己有後，復於台北縣某地，偽填金額為新臺幣（下同）一百萬元後，於八
    十四年十二月十八日於台北縣永和市交付予乙○○（起訴書誤載為「許諭珍」）
    ，嗣由乙○○持該支票向楊啟斌調現，經楊啟斌提示時，始為戊○○發現上情，
    因認被告涉有刑法第三百二十條第一項竊及第二百零一條第一項偽造有價證券
    之罪嫌云云。
二、訊據被告丁○○堅詞否認有前揭犯行，辯稱：伊於八十四年間與戊○○之夫丙○○合夥開設一家酒店，經常向丙○○借空白支票使用，支票簽發後再將金額及日
    期告知丙○○，總數約有二、三百張，而系爭支票亦係伊向丙○○所借，交給乙○○使用，事前丙○○即已知悉，且用汽車載送伊與乙○○見面，在車上給伊空
    白支票，伊在車上填妥金額一百萬元後，再下車交給乙○○等語。
三、檢察官認被告有右揭犯行，無非以證人丙○○證稱：這張空白支票沒有記錄是丁○○開的，直到問到楊啟斌是誰將支票開給他的時候，才知道該支票是被偷的等
    語，核與告訴人戊○○之指述及證人楊啟斌、乙○○證述情節大致相符，復有偽
    造之上開支票一紙在卷可稽，為其論據。惟查：
  (一)被告上開辯解，業據證人乙○○於本院調查時結證屬實，本院質之證人丙○○，
    除陳稱借予被告使用之空白支票數量僅有一、二十張及未看見被告填寫該空白支
    票之金額等情，與被告之上開辯解相左外，對於被告於八十四年間與伊合開酒店
    ，經常向伊借空白支票使用，金額由被告自由填寫，僅須事後告知所填金額，及
    乙○○向被告要錢，被告無錢給付，向伊借票使用，伊乃開車送被告去找許諭珍
    ，並在車內撕下空白支票交給被告轉交乙○○等陳述，均與被告之辯解相符（見
    本院八十九年一月二十八日訊問筆錄）。
  (二)丙○○係告訴人戊○○之夫，本件支票帳戶雖係戊○○名義，惟支票實際上係由
    丙○○在使用，此情業據告訴人戊○○於原審陳明（見原審卷第十九頁）。又戊○○提出本件告訴後，丙○○於偵查之初，雖證稱：「這張（支票）沒有紀錄，
    直到問到楊啟斌是誰交給他這張支票時，才知道該支票是被偷的」云云，惟同日
    檢察官之庭訊，丙○○亦承認曾借空白支票予被告使用之事實（見一九五八三號
    偵卷第十頁背面），是告訴人戊○○、證人丙○○不利於被告之陳述，乃為其告
    訴而圓詞，非可儘信。
  (三)被告於偵查之初即供稱：「（你這張支票如何來的？）從票主的老公丙○○取得
    的。（他為何交給你？）我與丙○○合夥做生意，這支票本是我們二人共用的」
    （見前偵查卷第六頁背面），於原審復稱：「我向她先生借空白支票，該票在八
    十四年十二月中旬在中興橋旁第一駕訓中心開給乙○○」（見原審卷第十九頁）
    。雖證人丙○○於原審陳稱：「我曾交空白支票給他（被告），他均有說，但這
    一張我不知道，在第一駕訓班是一張五萬元及一萬元的支票，當時乙○○知道，
    我親眼看到他交給乙○○」（見原審卷第十九頁背面、二十頁），惟證人乙○○
    於原審結證稱：「（支票）是丁○○交給我的，因我答應他不上班做我的生活費
    ，他當我面寫給我的，當時丙○○在場，‧‧‧一百萬元是丁○○寫的，‧‧‧
    當時丁○○與丙○○二人在車上，我想丙○○一定知道，丁○○是當場向丙○○
    拿這張票，是丙○○開車」等語（見原審卷第四二頁背面、四三頁），是系爭支
    票為丙○○借給被告轉交乙○○使用，至為明確。
  (四)綜上事證，足見丙○○與被告之關係匪淺，向有借空白支票予被告使用之例，被
    告於僅簽發後告知金額、日期即可，而系爭支票為被告向丙○○借用之空白支票
    無誤。雖丙○○或稱不知道有借系爭支票予被告使用，或稱被告填載系爭空白支
    票之金額後未予告知云云；惟無論如何，被告係向丙○○「借用」而非「竊取」
    系爭空白支票，被告事前既有丙○○之概括授權得自由填載金額，縱填載後未告
    知丙○○或到期日前未將現金存入帳戶，亦係違約之問題，尚難以偽造有價證券
    罪相繩。
四、此外，本件復查無其他積極證據足資證明被告有公訴人所指之竊盜及偽造有價證
    券罪行，其被訴之犯罪尚屬不能證明。原審未詳予研求，遽為被告有罪之判決，
    不無違誤。被告上訴意旨執以指摘原判決不當，為有理由，應由本院將原判決撤
    銷，另為被告無罪之諭知。
據上論斷，應依刑事訴訟法第三百六十九條第一項前段、第三百六十四條、第三百零
一條第一項，判決如主文。
本案經檢察官洪威華到庭執行職務。
中     華     民     國    八十九   年       三       月      十六      日
                             臺灣高等法院刑事第四庭
                                 審判長法  官  蔡  永  昌
                                       法  官  陳  榮  和
                                       法  官  李  得  灶
右正本證明與原本無異。
檢察官如不服本判決應於收受送達後十日內向本院提出上訴書狀，其未敘述上訴之理
由者並得於提起上訴後十日內向本院補提理由書（均須按他造當事人之人數附繕本）
。
                                       書記官  廖  艷  莉
中     華     民     國    八十九   年 三       月     二十八     日


司法院資訊處製作；財團法人民間司法改革基金會備份。
